臺灣新竹地方法院刑事判決
110年度金訴字第289號
公  訴  人  臺灣新竹地方檢察署檢察官
被      告  簡克瑋



上列被告因違反洗錢防制法等案件，經檢察官聲請簡易判決處刑
（110年度調偵字第110號），本院認應改用通常訴訟程序審理，
判決如下︰
    主  文
簡克瑋無罪。
    理  由
一、聲請意旨略以：被告簡克瑋明知金融機構帳戶為個人信用之
    表徵，任何人均可自行到金融機構申請開立存款帳戶，並無
    特別之窒礙，並可預見將金融帳戶資料交付或提供他人使用
    ，可能因此供不法詐騙份子用以詐使他人將款項匯入後，再
    加以提領之用，以達到不法詐騙份子隱瞞資金流向及避免提
    款行為人身分曝光之目的，竟仍基於幫助詐欺取財及幫助洗
    錢之不確定故意，於民國109年8月間，在臺灣地區某地點，
    將其所申辦之中國信託商業銀行股份有限公司（下稱中信銀
    行）帳號0000-0000-0000號帳戶（下稱上開中信銀行帳戶）
    之帳號，透過通訊軟體「telegram」，提供予真實姓名年籍
    不詳詐騙集團成員，並同意俟款項匯款至該帳戶後，由其代
    為轉帳至該詐騙集團成員指定之帳號，而容任他人使用上開
    中信銀行帳戶遂行犯罪。嗣該詐騙集團成員於取得上開中信
    銀行帳戶之帳號後，旋與其所屬之詐騙集團其他成員，共同
    基於意圖為自己不法所有之犯意，透過通訊軟體「LINE」與
    楊潓欣取得聯繫，自稱「靈老師」，並誆稱：可幫忙改運，
    代買之今彩539中頭獎，惟需先支付文件費及保險費云云，
    使楊潓欣陷於錯誤，匯款多筆至該詐騙集團成員指定之帳號
    ，其中於109年8月5日18時24、26分，分別匯款新臺幣（下
    同）1萬3,500元及3萬元至上開中信銀行帳戶；簡克瑋再於1
    09年8月6日依指示將包括上開金額在內的22萬2,900元轉帳
    至指定帳戶內，而認被告涉犯刑法第30條第1項、第339條第
    1項幫助詐欺取財、刑法第30條第1項、洗錢防制法第2條第2
    款、第14條第1項幫助洗錢等罪嫌。
二、有罪判決書理由內所記載認定事實所憑之證據，即為經嚴格
    證明之證據，另外涉及僅須自由證明事項，即不限定有無證
    據能力之證據，及彈劾證人信用性可不具證據能力之彈劾證
    據。在無罪判決書內，因檢察官起訴之事實，法院審理結果
    ，認為被告之犯罪不能證明，而為無罪之諭知，則被告並無
    檢察官所起訴之犯罪事實存在，既無刑事訴訟法第154條第2
    項所規定「應依證據認定之」事實存在，因此，無罪判決書
    僅須記載主文及理由，而理由內記載事項，為法院形成主文
    所由生之心證，其論斷僅要求與卷內所存在之證據資料相符
    ，且與經驗法則、論理法則無違即可，所使用之證據不以具
    有證據能力之證據為限，即使不具證據能力之傳聞證據亦非
    不得資為彈劾證據使用，最高法院100年度台上字第2980號
    判決意旨參照。是以，此部分既經本院認定無罪如後述，則
    本院就證據能力部分即毋庸再加以論述，合先敘明。
三、按刑事訴訟法第154 條第2 項規定，犯罪事實應依證據認定
    之，無證據不得認定犯罪事實；又同法第301 條第1 項規定
    ，不能證明被告犯罪或被告之行為不罰者，應諭知無罪之判
    決。次按認定犯罪事實所憑之證據，雖不以直接證據為限，
    間接證據亦包括在內，然而無論直接或間接證據，其為訴訟
    上之證明，須於通常一般之人均不致有所懷疑，而得確信其
    為真實之程度者，始得據為有罪之認定，倘其證明尚未達到
    此一程度，而有合理之懷疑存在時，事實審法院復已就其心
    證上理由予以闡述，敘明其如何無從為有罪之確信，因而為
    無罪之判決，尚不得任意指為違法，最高法院76年台上字第
    4986號判決意旨參照。又按檢察官就被告犯罪事實，應負舉
    證責任，並指出證明之方法，刑事訴訟法第161 條第1 項訂
    有明文，因此檢察官對於起訴之犯罪事實，應負提出證據及
    說服之實質舉證責任，倘其所提出之證據，不足為被告有罪
    之積極證明，或其指出證明之方法，無從說服法院以形成被
    告有罪之心證，基於無罪推定之原則，自應為被告無罪判決
    之諭知，最高法院92年台上字第128號判決意旨參照，亦足
    可參。
四、聲請意旨認被告涉犯幫助詐欺及幫助洗錢之犯行，無非係以
    被告供述、證人即告訴人楊潓欣於警詢之指述、告訴人楊潓
    欣提供之對話紀錄、自動櫃員機收據2紙、中信銀行109年9
    月25日中信銀字第109224839239302號函暨檢附之客戶資料
    及上開中信銀行帳戶之存款交易明細為主要論據。訊據被告
    堅詞否認有何幫助詐欺取財及幫助洗錢之犯行，並辯稱：因
    為有網友跟我說有款項會匯入我的帳戶，請我幫他轉帳到其
    他帳戶，因為他跟我說他家亟需用錢，他的帳戶不能使用，
    請我幫他收款，還有給我一個轉帳的帳戶，所以我再幫忙轉
    帳到那個帳戶去；我當初只是好心幫助網友，並沒有要幫助
    詐欺、幫助洗錢的意思，我從事表演，是劇團主管，薪資部
    分因為要匯款到中信銀行帳戶，有些團員沒有中信帳戶，就
    由我代領再匯款到團員的帳戶，所以本件我以為是一樣的情
    形等語（見本院金簡卷第46-47 頁）。
五、經查，被告於109年8月間，在臺灣地區某地點，將上開中信
    銀行帳戶之帳號，透過通訊軟體「telegram」，提供予真實
    姓名年籍不詳之人，並同意俟款項匯款至該帳戶後，由其代
    為轉帳至指定帳號。嗣該詐騙集團成員於取得上開中信銀行
    帳戶之帳號後，旋與其所屬之詐騙集團其他成員，透過通訊
    軟體「LINE」與楊潓欣取得聯繫，自稱「靈老師」，並誆稱
    ：可幫忙改運，代買之今彩539中頭獎，惟需先支付文件費
    及保險費云云，使楊潓欣陷於錯誤，匯款多筆至該詐騙集團
    成員指定之帳號，其中於109年8月5日18時24、26分，分別
    匯款1萬3,500元及3萬元至上開中信銀行帳戶；被告再於109
    年8月6日依指示將包括上開金額在內的22萬2,900元轉帳至
    指定帳戶內等節，業據被告所不爭執，並有證人即告訴人楊
    潓欣警詢指述可佐（見新竹地檢偵卷第21-24頁）、告訴人
    提供之對話紀錄、自動櫃員機收據2紙、中信銀行109年9月2
    5日中信銀字第109224839239302號函暨檢附之客戶資料及上
    開中信銀行帳戶之存款交易明細在卷可參（見新竹地檢偵卷
    第10-18頁背面、26、27-39），足徵上情為真。
六、再查，本件被告自始將上開中信銀行帳戶存摺、金融卡等資
    料妥善保管，而未擅自交予對方使用，此情業據被告自陳在
    卷，並依照本院指示提出存摺及提款卡影本各1份在卷可參
    （見本院金簡卷第51-55頁），另細究上開中信銀行帳戶交
    易紀錄，確實有數筆「藝想劇團」、「傳藝薪資」等款項匯
    入上開中信銀行帳戶內，亦有上開中信銀行帳戶存款交易明
    細在卷可參（見新竹地檢偵卷第12-16頁背面），可見被告
    仍將上開中信銀行帳戶作為薪資、報酬轉帳之重要帳戶使用
    ，與行為人係提供束之高閣、存款餘額所剩無幾之帳戶予無
    信賴關係之人利用之典型案件有別。此外，被告同意上開中
    信銀行帳戶予其所稱網友使用，嗣詐騙集團成員取得帳號，
    致使遭詐騙民眾將款項匯入上開中信銀行帳戶內，除本件被
    害人楊潓欣外，尚有被害人王晴卉、王懋嘉、楊淨棋，而被
    告因同意網友使用上開中信銀行帳戶而使詐騙集團將該帳戶
    作為詐騙後三人之工具，因而涉犯幫助詐欺、洗錢等罪嫌，
    則分別經臺灣宜蘭地方檢察署110年偵字第298號、第2759號
    、臺灣新竹地方檢察署110年度偵字第7771號案件以犯罪嫌
    疑不足為不起訴處分確定，則有上開不起訴處分書2份在卷
    供參（見宜蘭地檢偵298卷第70-71頁背面、本院金訴卷第29
    -32頁），綜觀上開案件與本件案情，被害人遭詐騙匯款之
    時間在109年8月3日至5日，而被告依指示轉帳時間則在同年
    8月3日至8月6日時間均屬集中，上開中信銀行帳戶當非長期
    供他人使用。甚且，被告於前揭臺灣新竹地方檢察署110年
    度偵字第7771號案件中提出通訊軟體WhatApp訊息截圖暨會
    計帳明細1份證明其領取薪資之方式確實係公司會計與受款
    人即被告聯繫後，再由被告將薪資代轉交予其他同事，已經
    該案檢察官查核屬實，更見被告辯稱係受網友請託而提供帳
    號，且與其長期幫助同事轉匯薪資之模式相符，並非子虛。
    基此，本院尚難遽認被告有聲請意旨所指幫助詐欺及幫助洗
    錢之犯意。
七、綜上所述，被告既否認本件幫助詐欺及幫助洗錢之犯行，檢
    察官所為訴訟上之證明，復未達於通常一般之人均不致有所
    懷疑，而得確信其為真實之程度，本院尚無從為被告有罪之
    確信，此外，又查無其他積極證據足認被告確有公訴意旨所
    指之犯行，其犯罪尚屬不能證明，自應為被告無罪判決之諭
    知。
據上論斷，應依刑事訴訟法第452條、第301條第1項，判決如主
文。
本案經檢察官馮品捷聲請簡易判決處刑，檢察官黃嘉慧到庭執行
職務。  
中　　華　　民　　國　　110 　年　　12　　月　14 　　日
                  刑事第六庭  審判長法　官 黃美盈
　　　　　　　　　                  法  官 蔡玉琪
　　　　　　　　　                  法  官 林涵雯
以上正本證明與原本無異。
如不服本判決應於收受本判決後20日內向本院提出上訴書狀，上
訴書狀應敘述具體理由。上訴書狀未敘述上訴理由者，應於上訴
期間屆滿後20日內補提理由書狀於本院(均須按他造當事人之人
數附繕本 )「切勿逕送上級法院」。 
中　　華　　民　　國　　110 　年　　12　　月　　14　　日
                                    書記官 林汶潔